臺灣士林地方法院刑事判決　　　　　　 93年度簡上字第138號
　　上　訴　人
　　即　被　告　乙○○
　　　　　　　　　　　　號4樓.
上列被告因誣告案件，不服臺灣士林地方法院士林簡易庭93年度
士簡字第383 號，中華民國93年5 月26日第一審刑事簡易判決（
聲請簡易判決處刑案號：臺灣士林地方法院檢察署93年度偵字第
429 號），提起上訴，暨移請併案審理（臺灣板橋地方法院檢察
署93年度偵字第17364 號），本院管轄之第二審合議庭判決如下
：
    主  文
上訴駁回。
    事實及理由
一、本案經本院審理結果，認第一審以被告乙○○犯刑法第171
    條第1 項之未指定犯人誣告罪，累犯，判處拘役伍拾日，並
    諭知易科罰金之折算標準，其認事、用法及量刑均無不當，
    應予維持，並引用第一審判決書記載之事實、證據及應適用
    之法條（其中第一審判決書引用之聲請簡易判決處刑書犯罪
    事實欄有關被告向國泰商業銀行士林分行辦理支票掛失止付
    ，由該銀行經由票據交換所轉報雲林縣警察局報請協助偵查
    侵占遺失物罪嫌部分，應補充再轉請臺北市政府警察局及臺
    北縣警察局偵辦）。
二、被告上訴意旨略以：雖同意甲○○使用其支票，但原與甲○
    ○約定每月支付其新台幣（下同）1 萬2 千元，及替其繳付
    每月1 萬40元之汽車貸款，甲○○在約定不到1 個月內，僅
    替其付利息8 千元，及給其1 萬元左右之金額後，即消失不
    見，因其聯絡不到甲○○，恐剩餘之23張支票被他亂開龐大
    金額，遂聯絡甲○○的王姓友人轉告甲○○，其要報支票遺
    失，請甲○○迅與其聯絡，惟經過1 星期後都沒音訊，其才
    向銀行報失支票云云。惟查被告始終知悉該23張支票為甲○
    ○所持有，並未遺失，僅因無法聯繫到甲○○，即向銀行辦
    理票據掛失止付，並轉請警察機關協助偵查侵占遺失物及竊
    盜罪嫌，且被告亦供承填載之票據喪失日期及地點均係捏造
    ，亦有票據掛失止付通知書及遺失票據申報書可參，足見被
    告確有未指定犯人誣告之犯行甚明，是被告前開所辯，要屬
    卸責之詞，尚無足取。原審因而為其有罪之判決，並審酌其
    犯罪情狀，量處拘役伍拾日，並諭知易科罰金之折算標準，
    核無不合，被告上訴為無理由，應予駁回。
三、按刑法第一百七十二條誣告罪自白減免之規定，並不專在獎
    勵犯罪人之悛悔，而要在引起偵查或審判機關之易於發見真
    實，以免被誣告人終於受誣，故不論該被告之自白在審判前
    或審判中，自動或被動，簡單或詳細，一次或二次以上，並
    其自白後有無翻異，苟其自白在所誣告之案件裁判確定以前
    ，即應依該條規定減免其刑，最高法院89年度台上字第3824
    號判決可資參照。查本件上訴人即被告乙○○自白後雖又翻
    異改稱係甲○○未履行約定之條件且聯絡不到人始申報票據
    遺失，但其於所誣告之案件裁判確定前，業已自白，即與刑
    法第172 條所定應予減免其刑之要件相符，原審依法減輕其
    刑，尚無不合，附此敘明。至臺灣板橋地方法院檢察署93年
    度偵字第17364 號案移送併辦部分係被告乙○○謊報遺失支
    票23張之其中一張，既已起訴，並經原審論罪科刑，顯係相
    同之案件，一併說明。
四、被告經合法傳喚，無正當理由不到庭，爰不待其陳述，逕行
    判決。
據上論斷，應依刑事訴訟法第455 條之1 第1 項、第3 項、第
373 條、第368 條、第371 條，判決如主文。
本案經檢察官王巧玲到庭執行職務。
中　　華　　民　　國　　94　　年　　1 　　月　　21　　日
                  臺灣士林地方法院刑事六庭
                      審判長法  官  李育仁
                            法  官  姜麗香
                            法  官  許辰舟
以上正本證明與原本無異。
本件判決不得上訴。
                            書記官  陳韻如
中　　華　　民　　國　　94　　年　　1 　　月　　21　　日
